【裁判字號】    98,中簡上,762
【裁判日期】    981013
【裁判案由】    詐欺
【裁判全文】
臺灣臺中地方法院刑事判決           98年度中簡上字第762號
上  訴  人  臺灣臺中地方法院檢察署檢察官
被      告  甲○○
                    （現因另案於臺灣臺中女子監獄執行）
上列上訴人因被告犯詐欺案件，不服本院98年度中簡字第2037號
中華民國98年6月18日第一審簡易判決（起訴案號：98年度偵字
第10457號）提起上訴，並經檢察官移送併案審理（98年度偵字
第16563號），本院管轄之第二審合議庭判決如下：
    主    文
原判決撤銷。
甲○○幫助意圖為自己不法之所有，以詐術使人將本人之物交付
，處拘役伍拾伍日，如易科罰金，以新臺幣壹仟元折算壹日。
    犯罪事實
一、甲○○預見將金融機構帳戶之存摺、提款卡及密碼等帳戶資
    料，交付與不詳身分之成年人使用，足供他人作為詐欺取財
    匯款之工具，仍基於幫助他人犯罪之不確定故意，於民國98
    年2月15日下午2時許，在臺中市○○路之慈明高中對面超商
    前，將其所有遠東國際商業銀行公益分行帳號000000000000
    00號帳戶（下稱遠東銀行帳戶）之存摺、提款卡（含密碼）
    ，以新臺幣（下同）2000元之代價，售予真實姓名年籍不詳
    之成年男子，容任他人作為詐欺取財之工具。該不詳成年男
    子所屬之詐騙集團成員隨即基於詐欺取財之犯意，為下列行
    為：
（一）於98年2月25日17時27分許（聲請簡易判決處刑書誤載為
      98 年2月20日22時許），假冒雅虎奇摩拍賣網站之賣家，
      撥打電話予丙○○，佯稱：因為會計部人員將付款條件作
      業弄錯，要丙○○與中華郵政股份有限公司（下稱郵局）
      之人員聯絡，其會將資料傳真予郵局云云。約莫5分鐘後
      ，再接獲1真實姓名年籍不詳之成年男子之電話，冒稱係
      郵局人員，向丙○○訛稱：需前往提款機操作以確認有無
      取消分期付款，且這是屬於郵局機密不可外洩云云。致丙○○因而陷於錯誤，遂於98年2月25日18時58分許，依指
      示操作自動櫃員機後，匯款15080元至甲○○之前開帳戶
      中，嗣後始知受騙，並報警循線查獲。
（二）於98年2月25日17時36分許，假冒郵局人員「陳先生」，
      撥打電話予乙○○，佯稱：之前在奇摩雅虎拍賣網站之交
      易，伊接到約定帳戶，設定成分期付款，將分11期，每期
      會扣款600元，需至ATM辦理取消之動作云云。致乙○○因
      而陷於錯誤，遂於同日18時17分許，至臺中市○區○○路
      297號之郵局，依指示操作自動櫃員機後，匯款29999元至
      甲○○之前開帳戶中，嗣後始知受騙，並報警循線查獲。
二、案經彰化縣警察局員林分局報告臺灣臺中地方法院檢察署檢
    察官偵查後聲請簡易判決處刑，及臺中市警察局第一分局移
    請臺灣臺中地方法院檢察署檢察官移送併辦。
    理  由
一、證據能力部分：按被告以外之人 (包括證人、鑑定人、告訴
    人、被害人及共同被告等)於審判外之陳述雖不符刑事訴訟
    法第159條之1至之4等4條之規定，而經當事人於審判程序同
    意作為證據，法院審酌該言詞陳述或書面陳述作成時之情況
    ，認為適當者，亦得為證據；當事人、代理人或辯護人於法
    院調查證據時，知有刑事訴訟法第159條第1項不得為證據之
    情形，而未於言詞辯論終結前聲明異議者，視為有前項之同
    意，同法第159條之5定有明文。查以下所引用被告以外之人
    於審判外之言詞或書面陳述，而不符合刑事訴訟法第159條
    之1至第159條之4之規定者，業經被告、檢察官於本院於審
    理時陳稱同意作為證據（見本院卷第頁），且經本院當庭提
    示而為合法之調查，復審酌前開證據作成或取得之狀況，並
    無非法或不當取證之情事，且與本案待證事實間復具有相當
    之關聯性，以之作為證據應屬適當，依刑事訴訟法第159條
    之5規定，自有證據能力。
二、上揭犯罪事實，訊據被告甲○○於本院審理中坦承不諱，而
    被害人丙○○、乙○○遭詐欺集團成員詐騙後，分別匯款至
    被告所提供之前揭遠東銀行帳戶乙情，亦經被害人丙○○、
    乙○○於警詢中指述綦詳，並有遠東銀行98年3月4日 (98)
    遠銀詢字第000252號函暨所附被告上開存款帳戶之開戶資料
    、存款往來明細表、被害人丙○○、乙○○匯款之郵政自動
    櫃員機交易明細表各1份在卷可稽，足認被告之自白，與事
    實相符。綜上，本件事證明確，被告犯行洵堪認定，自應依
    法論科。
三、按刑法上之幫助犯，係對於犯罪與正犯有共同之認識，而以
    幫助之意思，對於正犯資以助力，而未參與實施犯罪之行為
    者而言（最高法院75年度臺上字第1509號、88年度臺上字第
    1270號判決意旨參照）。是以，如未參與實施犯罪構成要件
    之行為，且係出於幫助之意思提供助力，即屬幫助犯，而非
    共同正犯。本件被告基於幫助之犯意，提供前述帳戶提款卡
    （含密碼）予他人，並進而遭他人使用所提供帳戶之提款卡
    （含密碼）意圖為自己不法之所有，施用詐術使被害人陷於
    錯誤，因而匯款至被告所提供之上揭銀行帳戶內，是被告所
    為係參與詐欺罪構成要件以外之行為，且在無證據證明被告
    係以正犯而非以幫助犯之犯意參與犯罪之情形下，應認其所
    為係幫助犯而非正犯行為。查本件取得被告帳戶提款卡（含
    密碼）之不詳詐欺集團成員，向被害人詐取款項之犯行，係
    犯刑法第339條第1項之詐欺取財罪，故核被告基於幫助他人
    實行犯罪之幫助故意，參與構成要件以外行為，所為係犯刑
    法第30條第1項前段、第339條第1項之幫助詐欺取財罪。被
    告係幫助犯，衡諸其犯罪情節，爰依刑法第30條第2項規定
    ，按正犯之刑減輕之。又被告所為販賣帳戶之行為僅為單一
    幫助行為，助成正犯對被害人丙○○、乙○○詐欺取財得逞
    ，係以一行為而觸犯構成要件相同之數罪名，為想像競合犯
    ，應刑法第55條規定，從重論以幫助詐欺取財之一罪。檢察
    官移送併辦部分之犯罪事實即被害人乙○○部分，與聲請簡
    易判決處刑之犯罪事實即被害人丙○○部分為同一事實，有
    想像競合犯之裁判上一罪關係，本院自應併予審理。再被告
    係幫助犯，衡諸其犯罪情節，爰依刑法第30條第2項規定，
    按正犯之刑減輕之。
四、原審以被告罪證明確，予以論罪科刑，固非無見，惟原審判
    決就檢察官移送併辦部分所指即被害人乙○○遭詐騙部分之
    事實，未及審酌，容有未合，自應由本院予以撤銷改判。爰
    審酌被告有違反家庭暴力防制法前科之素行，欠缺守法觀念
    ，任意提供金融帳戶供他人非法使用，紊亂社會正常交易秩
    序，並使不法之徒藉此輕易於詐騙後取得財物，助長詐騙犯
    罪風氣，然念並無實質犯罪所得，惡性尚非甚重，且犯後坦
    承犯行態度良好等一切情狀，量處如主文第2項所示之刑，
    並諭知易科罰金之折算標準。
五、據上論斷，應依刑事訴訟法第455條之1第1項、第3項、第36
    9條第1項前段、第364條、第299條第1項前段，刑法第30條
    、第339條第1項、第55條、第41條第1項前段，刑法施行法
    第1條之1，判決如主文。
中    華    民    國    98    年    10    月    13    日
                  刑事第十二庭  審判長法  官  楊文廣
                                      法  官  柯志民
                                      法  官  周玉蘭
以上正本證明與原本無異。
本件不得上訴。
                                      書記官  黃泰能
中    華    民    國    98    年    10    月    13    日
附錄本案論罪科刑法條：
中華民國刑法第339條
（普通詐欺罪）
意圖為自己或第三人不法之所有，以詐術使人將本人或第三人之
物交付者，處 5 年以下有期徒刑、拘役或科或併科 1 千元以下
罰金。
以前項方法得財產上不法之利益或使第三人得之者，亦同。
前二項之未遂犯罰之。


司法院資訊處製作；財團法人民間司法改革基金會備份。
